---
title: "Capítulo 6 - Regressão Múltipla"
output:
  html_document: 
    toc: yes
    theme: spacelab
    fig_caption: yes
    number_sections: yes
    keep_md: yes
---

# Cálculo Tamanho da Amostra
```{r}
#Instalando a biblioteca (bastar rodar uma única vez retirando o símbolo # da próxima linha)
#install.packages("WebPower")  
#Carregando a biblioteca
require(WebPower)
#Tamanho de amostra “n” começando em “início" até "término" saltando unidades "saltos"
início=100; término=800; saltos=10
n<-seq(início,término,saltos)
# Nível de significância alfa
alfa=0.05
# Tamanho do efeito f2 
R2completo=0.1 ; R2reduzido=0.05
f2 <- (R2completo- R2reduzido)/(1-R2completo)
# Nº de preditores modelo completo (Pcompleto) e reduzido (Preduzido)
Pcompleto=6; Preduzido=3
res<-wp.regression(n, Pcompleto, Preduzido, f2, alfa)
# Gráfico “n” poder do teste
plot(res)
```


# Simulação dos Dados
```{r}
#Define uma semente fixa para todos processos de aleatorização tornando o exemplo reproduzivél
set.seed(123) 

#Define n como o tamanho da amostra a ser considerada na simulação
n <- 600
```

##  Variáveis Independentes (Exógenas)
```{r}
# Distribuições de probabilidade são utilizadas nesta simulação para definir as variáveis independentes de acordo com sua de sua distribuição natureza e nível de mensuração

# Exemplo - QI Inteligência tende a ter uma distribuição normal na população com média igual a 100 (m=100) e desvio padrão igual a 15 (dp=15)

#Adotando QI como a variável X1 podemos simulá-la utilizando a função rnorm(n,m,dp) que gera um n valores aletórios que seguem uma distribuição normal com média igual a m e desvio padrão igual a dp 

#Ex. X1<- rnorm(n,m=100,sd=14) # o valor de n já foi definido acima

# Contínuas com Distribuição normal
# Parâmetros n= número de observações (tamanho da amostra), m= média e dp= desvio padrão. A função round(x,digtis=0) arredonda os valores para o número de digitos definido em digtis=

X1<- round(rnorm(n,m=100,sd=14),1)     #VI - Inteligência
X2<- round(rnorm(n=n,m=20,sd=4),1)     #VI - Motivação
X3<- round(rnorm(n=n,m=10,sd=2),1)     #VI - Ansiedade

# Contagens com Distribuição Poisson
# Parâmetros n= número de observações (tamanho da amostra) e lambda= equivalente a m=dp em uma distribuição normal que caracteriza uma distribuição Poisson

# Número de recursos percebidos como úteis 
X4<- rpois(n=n,lambda=10)       #VI - N recursos utilizados (equivale a m=10 e dp=10)

# Variável Moderadora 

# Distribuição binomial indicando probabilidade de ocorrência de um "sucesso" como modelo para variáveis dicotômicas
#  . 
W<-rbinom(n, 1, 0.5) # W - Desing instrucional Personalizado da Plataforma  Personalizado=1  vs. Padrão = 0

# Variáveis Controle

C1<- round(rnorm(n, 70,10),1)      # Índice de Rendimento Acadêmico (Semestre Anterior)
C2<- round(rnorm(n, 22,2),0)       # Idade em anos
C3<- rbinom(n, 1, 0.4)             # Proporção por Sexo 1=Feminino 0=Masculino
C4<- rbinom(n, 2, 0.2)             # Porporção de que Trabalho/Estágio 2=Estudante; 1=Estágio; 0=Atividade Remunerada;
```

##Variáveis Mediadoras (Endógenas)
```{r}
#Neste caso variáveis mediadoras definidas pelas VIs e moderadas por W e X3

#M ~ X1 + X2 + X3 + X4  + (1 + X1 + X2 + X3 + X4)*W + erro

# Modelo M1 - Atitudes Positivas EAD

a1.1 =  .4 # Inteligência (efeito de X1 on M1)
a1.2 =  .8 # Motivação (efeito de X2 on M1)
a1.3 = -.5 # Ansiedade (efeito X3 on M1)

a1.13 = 0.2 # Interação Inteleigênica vs Ansiedade
a1.23 = 0.2 # Interação Motivação vs Ansiedade

a1.4 =  .3 # Recursos (efeito de X4 on M1)
a1.5 =  .2 # Design Instrucional (efeito de X5 on M1)
a1.6 =  .01 # Design x Inteligência (Mod efeito de X1 on M1)
a1.7 =  .5 # Design x  Motivação (Mod efeito de X2 on M1)
a1.8 = -.6 # Design x  Ansiedade (Mod efeito X3 on M1)
a1.9 =  .2 # Design x Recursos (Mod efeito de X4 on M1)

# Erro aleatório do modelo 
erro_a1 = rnorm(n, 0,1)

# Modelo da variável mediadora M1 - representando 
M1 <- a1.1*scale(X1) + a1.2*scale(X2) + a1.3*scale(X3) + a1.4*scale(X4) + a1.5*W + a1.6*scale(X1)*W + a1.7*scale(X2)*W + a1.8*scale(X3)*W+ a1.9*scale(X4)*W + scale(erro_a1) + a1.13*scale(X1)*scale(X3)  + a1.23*scale(X2)*scale(X3)

# Arredondamento 
M1 <-round(M1,1)
# Retornando para a escala anterior
M1 <-round(M1*sd(M1)+25,1)
#summary(M1)
#hist((M1))
M1<-as.numeric(M1)

# Modelo M2 - Resolução de Problemas 

a2.1 =  .8 # Inteligência (efeito de X1 on M1)
a2.2 =  .2 # Motivação (efeito de X2 on M1)
a2.3 = -.3 # Ansiedade (efeito X3 on M1)

a2.13 = 0.5 # Interação Inteleigênica vs Ansiedade
a2.23 = 0.5 # Interação Motivação vs Ansiedade

a2.4 =  .6 # Recursos (efeito de X4 on M1)
a2.5 =  .3 # Design Instrucional (efeito de X5 on M1)
a2.6 =  .1 # Design x Inteligência (Mod efeito de X1 on M1)
a2.7 =  .1 # Design x  Motivação (Mod efeito de X2 on M1)
a2.8 = -.1 # Design x  Ansiedade (Mod efeito X3 on M1)
a2.9 =  .2 # Design x Recursos (Mod efeito de X4 on M1)

# Erro aleatório do modelo 
erro_a2 = rnorm(n, 0,1)

# Modelo da variável mediadora M1 - representando 
M2 <- a2.1*scale(X1) + a2.2*scale(X2) + a2.3*scale(X3) + a2.4*scale(X4) + a2.5*W + a2.6*scale(X1)*W + a2.7*scale(X2)*W + a2.8*scale(X3)*W+ a2.9*scale(X4)*W + a2.13*scale(X1)*scale(X3)  + a2.23*scale(X2)*scale(X3) + scale(erro_a2) 

# Retornando para a escala anterior
M2 <-round((M2*sd(M2))+50,1)
#summary(M2)
#hist((M2))
#M2<-as.numeric(M2)
```

## Variável Dependente (Endógena)
```{r}
# O modelo para a variável dependente considera que esta é definida pelas variáveis dependentes, variáveis mediadoras, variáveis de controle e influência da moderadora

#Efeitos Diretos com Moderação de X3 (Ansiedade)
cdash1 = .6 
cdash2 = .5 
cdash3 = -.5  
cdash4 =  .3  
cdash13 =  0.3
cdash23 =  0.3

#Trajetórias b (M on Y) - com moderação de W e X3
b1 = .6 
b2 = .7 
b1x3=-0.3
b2x3=-0.4
b1w=-0.5
b2w=-0.5

#Moderações de W em C
ct1 = .6
ct2 = .2
ct3 = .2
ct4 = -.4

# Controles 

cw =   0.5
cw3 = -0.4
cw2 =  0.3
cw1 =  0.3
cw =   0.5

#Modelo Variável Dependente
Y = (cdash1*scale(X1) + cdash2*scale(X2) + cdash3*scale(X3) + cdash4*scale(X4) 
    + cdash13*scale(X1)*scale(X3) 
    + cdash23*scale(X2)*scale(X3) 
    + b1*scale(M1) + b2*scale(M2) 
    + b1x3*scale(M1)*scale(X3) + b2x3*scale(M2)*scale(X3) 
    + b1w*scale(M1)*W + b2w*scale(M2)*W
    + cw*W + cw1*scale(X1)*W + cw2*scale(X2)*W + cw3*scale(X3)*W 
    + ct1*scale(C1) + ct2*scale(C2) + ct3*C3 + ct4*C4 
    + scale(rnorm(n,0,3)))

Y<-round(Y,1)
Y<-round(1.5*Y*sd(Y)+rnorm(n,60,2),1)

#hist(Y)
#summary(Y)
Y<-as.numeric(Y)
```

# Criação do Banco de Dados .csv
```{r}
# Padroniza as variávies para análise de moderação 
Yscale <-scale(Y)
X1scale<-scale(X1)
X2scale<-scale(X2)
X3scale<-scale(X3)
X4scale<-scale(X4)
C1scale<-scale(C1)
C2scale<-scale(C2)
M1scale<-scale(M1)
M2scale<-scale(M2)

#Criando Banco de dados
data<-cbind(Y,X1,X2,X3,X4,C1,C2,C3,C4,W,M1,M2,Yscale,X1scale,X2scale,X3scale,X4scale,C1scale,C2scale,M1scale,M2scale)
data<-as.data.frame(data)

# Nomeando Variáveis Categóricas
data$W<-factor(as.factor(data$W),c(0,1),labels=c("Padrão", "Personalizado"))
data$C3<-factor(as.factor(data$C3),c(0,1),labels=c("Masculino", "Feminino"))
data$C4<-factor(as.factor(data$C4),c(0,1,2),labels=c("Ativ.Remunerada", "Estágio","Estudante"))

# Adicionando Rótulo de Variáveis
names(data)<-c("Rendimento Escolar", "Inteligência","Motivação","Ansiedade","Número de Recursos","Índice Acadêmico","Idade","Sexo","Trabalha Atualmente","Design Instrucional","Atitude Postiva EAD","Resolução de Problemas","Rendimento EscolarZ", "InteligênciaZ","MotivaçãoZ","AnsiedadeZ","Número de Recursos","Índice AcadêmicoZ","IdadeZ","Atitude Postiva EADZ","Resolução de ProblemasZ")

# Organizando ordem das variáveis
data<-data[,c("Rendimento Escolar", "Inteligência","Motivação","Ansiedade","Idade","Sexo","Trabalha Atualmente","Design Instrucional","Atitude Postiva EAD","Resolução de Problemas","Rendimento EscolarZ", "InteligênciaZ","MotivaçãoZ","AnsiedadeZ","Número de Recursos","Índice AcadêmicoZ","IdadeZ","Atitude Postiva EADZ","Resolução de ProblemasZ","Número de Recursos","Índice Acadêmico")]

#Salvando Arquivo Jamovi
write.csv(data, "data.csv",fileEncoding="utf-8")
```

# Estatísticas Descritivas Variável Desfecho 
```{r}
#install.packages("jmv")
library(jmv)
jmv::descriptives(
    data = data,
    vars = vars('Rendimento Escolar'),
    hist = TRUE,
    dens = TRUE,
    box = TRUE,
    violin = TRUE,
    dot = TRUE,
    qq = TRUE,
    sd = TRUE,
    skew = TRUE,
    kurt = TRUE,
    sw = TRUE)
```

# Análise de Regressão Múltipla
```{r}
jmv::linReg(
    data = data,
    dep = 'Rendimento Escolar',
    covs = vars(Motivação, Ansiedade),
    blocks = list(
        list(
            "Ansiedade",
            "Motivação")),
    refLevels = list(),
    r2Adj = TRUE,
    modelTest = TRUE,
    anova = TRUE,
    ci = TRUE,
    stdEst = TRUE,
    ciStdEst = TRUE,
    norm = TRUE,
    qqPlot = TRUE,
    resPlots = TRUE,
    durbin = TRUE,
    collin = TRUE,
    cooks = TRUE,
    emMeans = ~ Ansiedade + Motivação,
    emmTables = TRUE)
```


# Análise Regressão Múltipla Hierárquica com Moderação
```{r}
jmv::linReg(
    data = data,
    dep = 'Rendimento Escolar',
    covs = vars(Idade, Motivação, Inteligência, Ansiedade),
    factors = Sexo,
    blocks = list(
        list(
            "Idade",
            "Sexo",
            "Inteligência"),
        list(
            "Ansiedade",
            "Motivação"),
        list(
            c("Motivação", "Ansiedade"))),
    refLevels = list(
        list(
            var="Sexo",
            ref="Feminino")),
    r2Adj = TRUE,
    modelTest = TRUE,
    anova = TRUE,
    ci = TRUE,
    stdEst = TRUE,
    ciStdEst = TRUE,
    norm = TRUE,
    qqPlot = TRUE,
    resPlots = TRUE,
    durbin = TRUE,
    collin = TRUE,
    cooks = TRUE,
    emMeans = ~ Ansiedade + Motivação + Ansiedade:Motivação,
    emmTables = TRUE)
```

# Análise Moderação com Bootstrap 

```{r}
medmod::mod(
    data = data,
    dep = 'Rendimento Escolar',
    mod = 'Motivação',
    pred = 'Ansiedade',
    estMethod = "bootstrap",
    ci = TRUE,
    simpleSlopeEst = TRUE,
    simpleSlopePlot = TRUE)
```

# Modelo de Mediação Simples

```{r}
medmod::med(
    data = data,
    dep = 'Rendimento Escolar',
    med = 'Atitude Postiva EAD',
    pred = 'Ansiedade',
    estMethod = "bootstrap",
    ci = TRUE,
    pm = TRUE,
    paths = TRUE,
    label = TRUE,
    estPlot = TRUE)
```




